臺灣新竹地方法院刑事裁定
111年度單聲沒字第30號
聲  請  人  臺灣新竹地方檢察署檢察官
被      告  鄭仙祥



上列聲請人聲請單獨宣告沒收案件（111年度執聲字第407號），
本院裁定如下：
    主  文
扣案之第二級毒品甲基安非他命壹包（含包裝袋壹個，驗餘淨重
為零點零零柒公克），沒收銷燬；扣案之藥鏟貳支、分裝袋壹包
，均沒收。
    理  由
一、聲請意旨略以：臺灣新竹地方檢察署（下稱新竹地檢署）10
    9年度偵字第9079號被告鄭仙祥違反毒品危害防制條例等案
    件，業經最高法院111年度台上字第2276號判決上訴駁回，
    於民國111年4月21日確定。惟尚有查扣甲基安非他命1包（
    毛重0.3公克）、藥鏟2支、分裝袋1包等物（109年度安保字
    第292號、109年度保字第1124號），甲基安非他命1包係違
    禁物，其餘係新竹地檢署109年度毒偵字第1427號被告鄭仙
    祥施用第二級毒品案件所用之物，爰依刑法第40條第2項、
    毒品危害防制條例第18條第1項前段規定聲請宣告沒收或沒
    收銷燬等語。
二、按違禁物，不問屬於犯罪行為人與否，沒收之；違禁物或專
    科沒收之物得單獨宣告沒收，刑法第38條第1項、第40條第2
    項分別定有明文。次按查獲之第一級、第二級毒品及專供製
    造或施用第一級、第二級毒品之器具，不問屬於犯罪行為人
    與否，均沒收銷燬之，毒品危害防制條例第18條第1項前段
    亦定有明文。又按供犯罪所用、犯罪預備之物或犯罪所生之
    物，屬於犯罪行為人者，得沒收之；第38條第2項之物，因
    事實上或法律上原因未能追訴犯罪行為人之犯罪或判決有罪
    者，得單獨宣告沒收，刑法第38條第2項前段、第40條第3項
    亦分別定有明文。若本得單獨宣告沒收之物，卻誤引（未援
    引各該相關規定）或贅引（已援引各該相關規定）規定作為
    聲請依據時，因該等物品本即屬應宣告沒收且得單獨聲請法
    院宣告沒收之物，法院此時仍得裁定宣告沒收（銷燬）之，
    並自行援引適當之規定，不受檢察官聲請書所載法條之限制
    ，併予敘明。
三、經查：
　㈠被告鄭仙祥前因施用毒品案件，經本院以110年度毒聲字第16
    1號裁定令入勒戒處所觀察、勒戒，於110年10月27日入所，
    於110年12月7日認無繼續施用毒品之傾向而釋放出所，並經
    新竹地檢署檢察官以110年度撤緩毒偵字第21號為不起訴處
    分確定。而被告另於109年7月21日20時許因施用第二級毒品
    ，為警於109年7月23日19時40分許，在新竹縣○○鎮○○路0段0
    0巷0號11樓查獲，並扣得第二級毒品甲基安非他命1包（毛
    重0.3公克）、藥鏟2支、分裝袋1包等物。而被告上開為警
    查獲施用第二級毒品犯行，因基於執行觀察、勒戒之性質在
    於戒斷毒癮，執行前之施用毒品行為，僅執行一次觀察、勒
    戒即可，而被告上開犯行係於上開觀察、勒戒前所為，核為
    該案觀察、勒戒效力所及，不得再行追訴，經新竹地檢署檢
    察官予以簽結（109年度毒偵字第1427號案件）。又新竹地
    檢署檢察官認被告上開查獲案件另涉犯販賣第二級毒品、轉
    讓禁藥罪等案件，以109年度偵字第9079號提起公訴，經本
    院以110年度訴字第124號判決判處罪刑，並諭知扣案之第二
    級毒品甲基安非他命1包沒收銷燬。嗣經被告提起上訴，經
    臺灣高等法院以110年度上訴字第3101號判決將原判決撤銷
    ，並判處有期徒刑5月、8月（轉讓禁藥罪）、3年10月、8年
    （販賣第二級毒品罪），惟認定上開扣案之甲基安非他命1
    包係被告施用毒品所餘，扣案之藥鏟2支及分裝袋1批，皆與
    本件轉讓禁藥、販賣第二級毒品犯行無涉而未予諭知沒收銷
    燬及沒收。被告復提起上訴，經最高法院以111年度台上字
    第2276號判決上訴駁回確定等情，有上開不起訴處分書、新
    竹地檢署檢察官109年度毒偵字第1427號簽呈、各該刑事判
    決書及臺灣高等法院被告前案紀錄表各1份在卷可稽，並經
    本院依職權調閱相關卷宗核閱無誤。
　㈡扣案之甲基安非他命1包，係被告施用毒品所用，其於109年7
    月23日為警查獲時有去驗尿，且有去執行觀察勒戒，而扣案
    之藥鏟2支、分裝袋1包，為施用毒品所用，業據被告於臺灣
    高等法院110年度上訴字第3101號案件審理時陳述甚詳（單
    聲沒卷第54頁），且被告亦於警詢中自承上開物品均為其所
    有。而本件扣案之白色結晶1包，經送請台灣尖端先進生技
    醫藥股份有限公司毒品原物鑑定實驗室鑑驗結果，確含第二
    級毒品甲基安非他命成分（驗餘淨重為0.007公克），此有
    台灣尖端先進生技醫藥股份有限公司毒品原物鑑定實驗室於
    109年8月19日出具之毒品證物鑑定分析報告1份在卷可稽，
    足認上開扣案物係毒品危害防制條例第2條第2項第2款所管
    制之第二級毒品，為違禁物，不問屬被告與否，應依毒品危
    害防制條例第18條第1項前段之規定宣告沒收銷燬之。又以
    現今所採行之鑑驗方式，包裝袋仍會殘留微量毒品而無法將
    之完全析離，故包裝袋亦應依同條例第18條第1項前段之規
    定宣告沒收銷燬之。至送驗耗損部分既已滅失，當不為沒收
    銷燬之諭知。而扣案之藥鏟2支、分裝袋1包，係被告所有供
    施用毒品所用之物，應依刑法第38條第2項前段之規定，宣
    告沒收之。從而，本件單獨聲請宣告沒收之依據，自應以毒
    品危害防制條例第18條第1項前段，刑法第38條第2項前段、
    第40條第2項、第3項為當，聲請意旨漏未援引刑法第38條第
    2項前段、第40條第3項規定，向本院聲請宣告沒收，容有未
    恰，惟本院並不受聲請人所引法條拘束，爰予以更正。綜此
    ，聲請人聲請沒收或沒收銷燬上開扣案物，經核於法並無不
    合，應予准許。
四、依刑事訴訟法第455條之36第2項，毒品危害防制條例第18條
    第1項前段，刑法第11條、第38條第2項前段、第40條第2項
    、第3項，裁定如主文。　　
中　　華　　民　　國　　111 　年　　6 　　月　　24　　日
                  刑事第三庭    法  官  王靜慧 
以上正本證明與原本無異。
如不服本裁定，應於裁定送達後5日內向本院提出抗告狀。
中　　華　　民　　國　　111 　年　　6 　　月　　27　　日
                                書記官  陳怡君